臺灣臺中地方法院刑事判決
111年度訴字第1240號
公  訴  人  臺灣臺中地方檢察署檢察官
被      告  張勝博


                    （另案於法務部○○○○○○○○○○○執行中） 
選任辯護人  賴柔樺律師（法扶律師）
上列被告因違反毒品危害防制條例案件，經檢察官提起公訴（11
1年度偵字第14115、17115號）及移送併辦（111年度偵字第2021
9號），本院判決如下：
    主  文
乙○○販賣第三級毒品，累犯，處有期徒刑肆年。扣案如附表編號
2號所示之物品以及犯罪所得現金新臺幣玖仟元均沒收；未扣案
之犯罪所得新臺幣柒萬伍仟元沒收，於全部或一部不能沒收或不
宜執行沒收時，追徵其價額。
    犯罪事實
一、乙○○明知愷他命係毒品危害防制條例第2條第2項第3款所規
    定之第三級毒品，依法不得販賣，竟於民國111年1月12日至
    翌日（13日）晚上10時30分許間之某時許，經使用其所有如
    附表編號2號所示之行動電話1支與陳維軒聯繫後，基於販賣
    第三級毒品以營利之犯意，約定以新臺幣（下同）8萬9千元
    之價格販售愷他命約50公克予陳維軒，並於111年1月13日晚
    上10時30分許，駕駛自用小客車前往臺中市東區十甲東路「
    東昇橋」附近某處，當場交付愷他命1包（約50公克，但無
    證據證明純質淨重達5公克以上）給陳維軒，且同意陳維軒
    無須當場付清該次毒品交易價金，而先收取陳維軒所交付之
    現金6萬4千元作為部分毒品交易價金，雙方即各自離去，其
    後陳維軒就上開毒品交易之剩餘價金2萬5千元，僅於翌日（
    14日）晚間6時3分許，轉帳2萬元至乙○○所指定之中國信託
    商業銀行帳號000000000000號金融帳戶（戶名：丙○○，乙○○
    之配偶，無證據證明知悉上開毒品交易），迄今仍剩餘5千
    元尚未給付予乙○○。嗣因員警就陳維軒所涉另案違反毒品危
    害防制條例案件，於111年1月18日晚間對陳維軒執行搜索而
    扣得愷他命等物品，復於同年3月28日下午1時55分許，前往
    臺中市○○區○○路0段000號18樓之5之乙○○居所，經乙○○同意
    後執行搜索，當場扣得如附表所示包含前揭乙○○所使用之行
    動電話1支在內等物品，始查悉上情。
二、案經臺中市政府警察局第五分局報告臺灣臺中地方檢察署檢
    察官偵查後起訴及移送併辦。
    理  由
一、證據能力：
(一)本案認定犯罪事實所引用之卷內被告乙○○以外之人於審判外
    之陳述，檢察官、被告及辯護人於本院準備程序中均不爭執
    該等陳述作為本案證據之證據能力，於辯論終結前亦未對該
    等陳述之證據能力聲明異議，本院復審酌該等陳述作成時之
    情況，並無違法取證之瑕疵，亦認以之作為證據為適當，是
    本案有關被告以外之人於審判外之言詞或書面陳述等供述證
    據，自均得為證據。
(二)本案認定犯罪事實所引用之卷內非供述證據，並無證據證明
    係實施刑事訴訟程序之公務員違背法定程序所取得，且經本
    院於審理程序中提示並告以要旨而為調查時，檢察官、被告
    及辯護人均未表示該等非供述證據不具證據能力，自應認均
    具有證據能力。
二、認定事實所憑之證據及得心證之理由：　　
(一)上揭犯罪事實，業據被告於警詢、偵訊、本院準備及審理程
    序中均坦承不諱（偵14115號卷第27至31、121至123頁、本
    院卷第63、128至129頁），且經證人陳維軒於警詢及偵訊時
    證述明確（他1091號卷第63至65、141至143頁），並有員警
    偵查報告、陳維軒所使用行動電話內聯絡人資訊、通話紀錄
    及通訊內容之擷圖、道路監視器錄影畫面截圖、本院搜索票
    、自願受搜索同意書、臺中市政府警察局第五分局搜索扣押
    筆錄、搜索現場及扣押物品照片、中國信託商業銀行帳號00
    0000000000號金融帳戶之開戶基本資料及存款交易明細、衛
    生福利部草屯療養院111年3月2日草療鑑字第1110200568號
    、111年3月8日草療鑑字第1110200566號及111年3月18日草
    療鑑字第1110200567號鑑驗書等在卷可稽（他1091號卷第7
    、13至17、29至30、43至55、61、85至87頁、偵14115號卷
    第25至26、43至51、81至82頁、偵17115號卷第47至78、85
    至88頁），以及如附表所示之物品扣案為憑，足認被告前開
    任意性之自白與事實相符，堪以採信。
(二)按販賣毒品之所謂販賣行為，係行為人基於營利之目的，而
    販入或賣出毒品而言。販賣毒品者，其主觀上須有營利之意
    圖，且客觀上有販賣之行為，即足構成，至於實際上是否已
    經獲利，則非所問（最高法院93年度台上字第1651號判決意
    旨參照）。經查，被告於本院準備及審理程序中均供承：我
    從本案毒品交易可賺取的利潤為1千元，但因為陳維軒還沒
    有把全部的毒品價金付完，所以實際上我沒有賺到錢，如果
    陳維軒有付清全部毒品價金，我可以賺1千元等語（本院卷
    第63、129頁），是被告就其所為之本案毒品交易，主觀上
    顯具有營利之意圖，自屬販賣毒品行為。
(三)綜上所述，本案事證明確，被告犯行足以認定，應予依法論
    罪科刑。
三、核被告所為，係犯毒品危害防制條例第4條第3項之販賣第三
    級毒品罪。又臺灣臺中地方檢察署檢察官以111年度偵字第2
    0219號移送併辦部分，與本案提起公訴部分為同一事實，本
    院自應一併審酌。
四、刑罰之加重、減輕：
(一)被告前因違反毒品危害防制條例案件，經臺灣高等法院臺中
    分院以105年度上訴字第1076號判處有期徒刑3年7月（共三
    罪，均係犯販賣第三級毒品罪），應執行有期徒刑4年6月，
    提起上訴後，經最高法院以105年度台上字第3353號判決上
    訴駁回確定（下稱前案），送監執行後，於108年8月30日縮
    短刑期假釋出監付保護管束，於110年6月24日保護管束期滿
    未經撤銷，視為已執行完畢等情，業經檢察官於本院準備程
    序中提出前案之相關判決書、矯正簡表為據，復有臺灣高等
    法院被告前案紀錄表在卷可參，堪可認定，是被告於前案執
    行完畢後，五年內故意再犯本案有期徒刑以上之罪，為累犯
    ；參以，檢察官復於本院審理程序中請求依累犯規定加重本
    案被告之刑，故本院依司法院釋字第775號解釋意旨，衡酌
    被告所涉前案係因入監及假釋期滿未經撤銷而執行完畢、本
    案係在前案執行完畢五年以內之前期所為、以及前案與本案
    之罪質相同，且均為故意犯罪，可見被告不知記取教訓，對
    刑罰之反應力薄弱，暨被告所為本案犯行符合毒品危害防制
    條例第17條第2項之偵審自白減刑規定（詳下述）等情，認
    本案並無未處以最低法定本刑即有違罪刑相當原則之情形，
    縱加重最低法定本刑亦不因此使被告之人身自由遭受過苛之
    侵害，爰依刑法第47條第1項之規定加重其刑。　　
(二)按犯毒品危害防制條例第4條至第8條之罪於偵查及歷次審判
    中均自白者，減輕其刑，毒品危害防制條例第17條第2項定
    有明文。經查，被告就其所為之本案販賣第三級毒品犯行，
    於警詢、偵訊、本院準備及審理程序中均坦承不諱，業如前
    述，自應依上開規定減輕其刑，並與前揭累犯之加重規定，
    依法先加後減之。　　
(三)又犯毒品危害防制條例第4條至第8條、第10條或第11條之罪
    ，供出毒品來源，因而查獲其他正犯或共犯者，減輕或免除
    其刑，毒品危害防制條例第17條第1項固有明文。惟查，迄
    本案判決前，臺中市政府警察局第五分局員警及臺灣臺中地
    方檢察署檢察官均無因被告供述而查獲毒品來源之情形乙節
    ，有111年9月25日員警職務報告、臺灣臺中地方檢察署111
    年10月20日中檢永玄111偵14115字第1119116099號函在卷可
    參（本院卷第113、117頁），本案自尚無從適用毒品危害防
    制條例第17條第1項之減刑規定。
(四)另辯護人雖請求本院考量本案被告係迫於家庭支出經濟壓力
    之犯罪動機、本案犯罪情節以及被告坦承犯行之犯後態度等
    情，依刑法第59條規定酌減本案之刑，惟按刑法第59條所謂
    「犯罪之情狀可憫恕」，係指審酌刑法第57條各款所列事項
    以及其他一切與犯罪有關之情狀之結果，認其犯罪足堪憫恕
    者而言，必須犯罪另有特殊之原因與環境等，因在客觀上顯
    然足以引起一般同情，認為縱予宣告法定最低度刑猶嫌過重
    者，始有其適用（最高法院102年度台上字第870號判決要旨
    參照）。而查，被告明知販賣毒品為我國法律所嚴禁，且其
    於本案行為前，業曾因涉犯販賣第三級毒品罪（共三罪）經
    法院判處罪刑確定，有如前述，竟仍再次販賣重量約50公克
    之第三級毒品愷他命予陳維軒，助長第三級毒品之流通而危
    害社會治安、國民健康，顯無輕縱之理，故即使被告從本案
    販賣毒品犯行所可賺取之利潤僅1千元，且因陳維軒尚未給
    付全部毒品價金完畢，而未取得暴利、實際獲利，相較於其
    他販賣所獲利潤甚豐之販賣第三級毒品行為，社會危害性或
    屬有異，但考量本案犯行之最低度刑業依前揭偵審自白規定
    減輕，是本院綜合包括辯護人所執本案犯罪情節、本案被告
    之犯罪動機及犯後態度等一切情狀，認被告所為本案犯行，
    並無情堪憫恕而縱予宣告上開減輕後最低度刑猶嫌過重之情
    形，爰不依刑法第59條之規定酌減其刑。　　
五、爰以行為人之責任為基礎，審酌被告正值壯年，竟不思依循
    正途獲取所需，明知毒品不僅戕害施用者之生理及心理健康
    ，且施用者為購買毒品以解除毒癮，往往不惜耗費鉅資，以
    致散盡家財連累家人，甚或鋌而走險實施財產犯罪，危害社
    會治安，仍為一己私利，無視國家杜絕毒品之禁令，實施本
    案販賣愷他命犯行，藉此謀取利益，所為實屬不該；另考量
    被告之素行，以及被告經查獲後始終坦承本案犯行之犯後態
    度，暨被告於本院審理程序中自陳之智識程度、生活狀況（
    參本院卷第130頁）等一切情狀，量處如主文所示之刑，以
    資懲儆。
六、沒收：
(一)扣案如附表編號2號所示之行動電話1支，係被告所有、用於
    本案犯行之物乙節，業據被告供承明確（本院卷第127頁）
    ，自應依毒品危害防制條例第19條第1項之規定予以宣告沒
    收。至扣案如附表編號1號所示之行動電話1支，卷內既無證
    據可認係本案犯行所用之物，或係與本案犯行有關之違禁物
    、本案被告之犯罪所得，自無從於本案宣告沒收。
(二)按販賣毒品所收取之價金均屬犯罪所得，並不以扣除成本及
    必要費用後之利潤為限（最高法院108年度台上字第3772號
    判決意旨參照）。經查，被告因本案販賣毒品犯行，迄本案
    判決前已實際取得之價金共8萬4千元（即陳維軒當面交付之
    現金6萬4千元以及轉帳之2萬元），核屬本案犯罪所得，而
    被告已於偵查中自動繳回其中之現金9千元供查扣（查扣576
    號卷第25至27頁），是前揭本案犯罪所得，不論扣案或未扣
    案部分，既均無刑法第38條之2第2項不宜執行沒收之情事，
    自皆應依刑法第38條之1第1項前段之規定宣告沒收，並就未
    扣案部分（即7萬5千元），依同條第3項之規定，諭知於全
    部或一部不能沒收或不宜執行沒收時，追徵其價額。　　
據上論斷，應依刑事訴訟法第299條第1項前段，毒品危害防制條
例第4條第3項、第17條第2項、第19條第1項，刑法第11條、第47
條第1項、第38條之1第1項前段、第3項，判決如主文。
本案經檢察官郭明嵐提起公訴，檢察官羅秀蓮、甲○○到庭執行職
務。
中　　華　　民　　國　　111 　年　　11　　月　　22　　日
                  刑事第二庭  審判長法　官  劉麗瑛　
                                    法　官  吳孟潔　
                                    法　官  蔡宗儒
以上正本證明與原本無異。
如不服本判決應於收受送達後20日內向本院提出上訴書狀，並應
敘述具體理由；其未敘述上訴之理由者，應於上訴期間屆滿後20
日內向本院補提理由書（均須按他造當事人之人數附繕本）「切
勿逕送上級法院」。
　　                            　　書記官  梁文婷
中　　華　　民　　國　　111 　年　　11　　月　　22　　日

附錄本案論罪科刑法條全文：
毒品危害防制條例第4條
製造、運輸、販賣第一級毒品者，處死刑或無期徒刑；處無期徒
刑者，得併科新臺幣3千萬元以下罰金。
製造、運輸、販賣第二級毒品者，處無期徒刑或10年以上有期徒
刑，得併科新臺幣1千5百萬元以下罰金。
製造、運輸、販賣第三級毒品者，處7年以上有期徒刑，得併科
新臺幣1千萬元以下罰金。
製造、運輸、販賣第四級毒品者，處5年以上12年以下有期徒刑
，得併科新臺幣5百萬元以下罰金。
製造、運輸、販賣專供製造或施用毒品之器具者，處1年以上7年
以下有期徒刑，得併科新臺幣1百50萬元以下罰金。
前五項之未遂犯罰之。
毒品危害防制條例第9條
成年人對未成年人販賣毒品或犯前三條之罪者，依各該條項規定
加重其刑至二分之一。
明知為懷胎婦女而對之販賣毒品或犯前三條之罪者，亦同。
犯前五條之罪而混合二種以上之毒品者，適用其中最高級別毒品
之法定刑，並加重其刑至二分之一。

附表：
編號 扣案物品  1 Apple廠牌之行動電話1支（白色） IMEI：000000000000000 註：即本院111年度院保字第1222號扣押物品清單編號1號。  2 Apple廠牌之行動電話1支（白色） 註：即本院111年度院保字第1222號扣押物品清單編號2號。